【裁判字號】    98,簡上,276
【裁判日期】    980826
【裁判案由】    返還借款
【裁判全文】
臺灣臺北地方法院民事判決             98年度簡上字第276號
上  訴  人  丙○○
訴訟代理人  張旭業律師
            楊珮君律師
被  上訴人  丁○○
上列當事人間請求返還借款事件，上訴人對於中華民國98年3月
5日本院臺北簡易庭98年度北簡字第742號第一審判決提起上訴，
本院於98年8月12日言詞辯論終結，判決如下：
    主      文
上訴駁回。
第二審訴訟費用由上訴人負擔。
    事實及理由
一、上訴人起訴主張：被上訴人為訴外人即上訴人之妹乙○○男
    友，於民國92年10月間以投資大陸經商需籌措資金美金1萬
    4679.60元為由，向上訴人借款，上訴人乃於92年10月28日
    將美金1萬4679.60元（依當時匯率折合新臺幣50萬元）匯至
    大陸地區被上訴人所有之中國銀行鯉城支行營業部帳戶。惟
    上訴人日後向被上訴人請求返還借款時，被上訴人竟以上開
    借款係訂貨之貨款，拒絕給付，上訴人多次向被上訴人催告
    返還系爭借款未果，爰聲明：被上訴人應給付上訴人新臺幣
    50萬元，並自起訴狀繕本送達被上訴人翌日即97年11月29日
    起至清償日止，按週年利率5％計算之利息。
二、被上訴人則以：被上訴人為大陸地區泉州喬安娜服飾製造有
    限公司（以下簡稱喬安娜公司）負責人，訴外人乙○○則為
    華緹國際開發公司（以下簡稱華緹公司）負責人。緣華緹公
    司接獲客戶順益汽車公司（以下簡稱順益公司）等訂購團體
    制服，乃委請喬安娜公司代為製作，並須支付喬安娜公司貨
    款，以利大陸工廠出貨，系爭美金1萬4679.60元係華緹公司
    支付喬安娜公司之貨款，被上訴人並未向上訴人借款，上訴
    人請求無理由等語，資為抗辯。
三、原審為上訴人敗訴之判決，上訴人不服，提起上訴，聲明求
    為：（一）原判決廢棄，（二）被上訴人應給付上訴人新臺
    幣50萬元，並自起訴狀繕本送達被上訴人翌日即97年11月29
    日起至清償日止，按週年利率5％計算之利息。被上訴人於
    本院則聲明：上訴駁回。
四、經查，上訴人起訴主張於92年10月28日將美金1萬4679.60元
    匯被上訴人在大陸地區所有之中國銀行鯉城支行營業部帳戶
    ，有國泰世華商業銀行（以下簡稱國泰世華銀行）大安分行
    匯出匯款賣匯水單、匯出匯款申請書及約定書在卷可稽（見
    原審卷第4、5頁），並為被上訴人所不爭執，此部分堪信為
    實。今上訴人主張上開美金1萬4679.60元係被上訴人向上訴
    人借貸款項，然為被上訴人所否認，並以前詞置辯，是本件
    爭點在於兩造間是否成立消費借貸關係。
（一）按稱消費借貸者，謂當事人一方移轉金錢或其他代替物之
      所有權於他方，而約定他方以種類、品質、數量相同之物
      返還之契約；復按當事人主張有利於己之事實者，就其事
      實有舉證之責任，民法第474條第1項、民事訴訟法第277
      條前段分別定有明文。又按民事訴訟如係由原告主張權利
      者，應先由原告負舉證之責，若原告不能舉證，以證實自
      己主張之事實為真實，則被告就其抗辯事實即令不能舉證
      ，亦應駁回原告之請求。從而上訴人既不能舉證證明其交
      付被上訴人之300萬元為借款，則其本於消費借貸關係，
      請求被上訴人給付300萬元及其利息，即屬無據（最高法
      院82年度臺上字第1723號裁判可參）。是以消費借貸之借
      用人主張所交付款項確係借款，而為貸與人所否認者，依
      前述舉證責任分配之原則，自應由借用人就兩造間有成立
      消費借貸之利己事實負舉證責任。
（二）上訴人對於兩造間確有成立消費借貸關係乙節，固以訴外
      人乙○○為證，然證人乙○○於本院審理中證稱：伊係華
      緹公司負責人，並負責喬安娜公司及華緹公司的財務。被
      上訴人曾在92年10月中到10底表示急需新臺幣約50萬元，
      因華緹公司與喬安娜公司沒有錢，遂建議被上訴人詢問上
      訴人，後來是他們自己聯繫，伊未介入，也不知渠等何時
      聯絡、有無聯絡上，嗣上訴人告知有借被上訴人新臺幣50
      萬元等語（見本院卷第29頁），足見證人乙○○對於被上
      訴人究有無向上訴人借款、借得金額為何、如何支付等情
      ，皆未實際參與及見聞，僅透過上訴人轉述才知被上訴人
      曾借款50萬元云云，證人乙○○所述尚不足為兩造間確已
      成立消費借貸關係之佐證。再查，證人即華緹公司員工甲
      ○○於本院審理中證稱：華緹公司受順益公司委託製作制
      服，並轉包喬安娜公司承作，故華緹公司須支付喬安娜公
      司貨款。華緹公司於92年10月中旬本應出貨給順益公司，
      但喬安娜公司未按時交貨，經聯絡被上訴人才知因華緹公
      司尚未付款，大陸廠商不願出貨，被上訴人要求華緹公司
      盡快付款，遂報告乙○○，乙○○表示會處理。92年10月
      底查詢結果，被上訴人有收到貨款，華緹公司也於92年11
      月收到貨物，至華緹公司於92年10月份交貨順益公司所得
      之貨款為新臺幣100萬元，故華緹公司應付給喬安娜公司
      的成本價格約為新臺幣70萬元等語（見本院卷第28頁背面
      、第51頁及背面），而證人乙○○對於華緹公司與順益公
      司於92年10月間有制服製作之業務往來，且應付貨款予喬
      安娜公司，員工甲○○曾要求乙○○盡快付款以利出貨乙
      節，亦稱證人甲○○所言屬實（見本院卷第30頁）。綜上
      所述，華緹公司於92年10月間有價值新臺幣70萬元左右之
      貨款應支付被上訴人所經營之喬安娜公司等情，堪信為實
      ，雖證人乙○○證稱已於92年10月6日匯入新臺幣30萬110
      6元、92年10月17日匯入新臺幣34萬9969元、92年11月11
      日匯入新臺幣28萬1447元、92年12月5日匯入新臺幣17萬
      7966元予被上訴人以支付順益公司貨款等語（見本院卷第
      30頁），並以華緹公司所有國泰世華銀行帳戶交易明細為
      證（見本院卷第37至41頁），然綜觀系爭交易明細，其上
      僅顯示華緹公司曾於上開時間有多筆提款紀錄，惟無法佐
      證該款項之流向確係交予被上訴人或喬安娜公司收執，遑
      論款項用途可證與順益公司之貨款有關。再查，證人乙○
      ○於本院中亦證稱因與大陸地區不能直接匯款，故將上開
      貨款匯給第三人大輾公司，再由大輾公司在大陸之分公司
      轉付給被上訴人，但不知有多少款項係與順益公司往來之
      業務有關等語（見本院卷第29頁背面、30頁），準此，證
      人乙○○所述，實無由證明華緹公司前已給付喬安娜公司
      關於順益公司制服之全部貨款，且無任何積欠。復質之上
      訴人自承除國泰世華銀行之匯出匯款賣匯水單、匯出匯款
      申請書及約定書外，並無其他證據證明被上訴人有借款情
      事（見本院卷第30頁），上訴人執此匯款資料即認兩造間
      已成立消費借貸關係，主張被上訴人應返還借款云云，要
      無足取。
六、綜上所述，上訴人無法舉證證明與被上訴人間成立消費借貸
    關係，上訴人據此請求被上訴人返還借款新臺幣50萬元，並
    自起訴狀繕本送達被上訴人翌日即97年11月29日起至清償日
    止，按週年利率5％計算之利息，為無理由，不應准許。原
    審為上訴人敗訴之判決，其認事用法均無不合。上訴意旨指
    摘原判決不當，求予廢棄改判，為無理由，應駁回其上訴。
七、本判決之基礎已臻明確，兩造之其餘攻擊防禦方法及舉證，
    核與判決無影響，毋庸一一論列，並此敘明。
八、據上論結，本件上訴無理由，依民事訴訟法第436條之1第3
    項、第449條第1項、第78條，判決如主文。
中    華    民    國    98    年    8    月    26    日
                  民事第三庭  審判長法  官   丁蓓蓓
                                    法  官   魏式瑜
                                    法  官   孫正華
以上正本係照原本作成。
本判決不得上訴。
中    華    民    國    98    年    8     月    26    日
                                    書記官   林秀娥


司法院資訊處製作；財團法人民間司法改革基金會備份。
